【裁判字號】    90,上易,576
【裁判日期】    900418
【裁判案由】    侵占
【裁判全文】
臺灣高等法院刑事判決                              九十年度上易字第五七六號
    自  訴  人  甲○○○股份有限公司
    代  表  人  丙○○
    代  理  人  乙○○
    上  訴  人
    即  被  告  丁○○
右上訴人因侵占案件，不服臺灣板橋地方法院八十九年度自字第六九號，中華民國
八十九年十二月十八日第一審判決提起上訴，本院判決如左：
    主  文
原判決撤銷。
丁○○連續意圖為自己不法之所有，而侵占對於業務上所持有之物，累犯，處有期徒
刑捌月。
    事  實
一、丁○○於民國（下同）七十三年間，因搶奪搶劫等案件，經最高法院等機關判處
    罪刑確定，並經本院定執行刑為有期徒刑十六年，嗣分別於七十七年及八十年間
    減刑為有期徒刑十年四月，於八十三年五月十二日執行完畢，另又因違反麻醉藥
    品管理條例案件，經本院判處有期徒刑三月，於八十三年八月二十六日易科罰金
    執行完畢。其於八十六年十月間開始擔任甲○○○股份有限公司（以下簡稱中太
    公司）業務代表，負責為中太公司銷售汽車，並代收車款及客戶應繳交予保險公
    司之車輛保險費，為從事業務之人，竟基於概括之犯意，意圖為自己不法之所有
    ，自八十八年七月二十八日起，至同年十二月八日止，代公司收受附表編號一、
    二所示客戶交付之車款及編號三至十一所示客戶交付之保險費，連續於業務上持
    有上開款項後，將之侵占入己，共計侵占新台幣（下同）十六萬七千一百六十一
    元。
二、案經自訴人中太公司提起自訴。
    理  由
一、右揭事實，業據上訴人即被告丁○○坦承不諱，核與自訴人代理人指訴之情節相
    符，並有被告之切結書、附表編號一、二所示客戶之訂購合約書、被告所書附表
    編號三至十一號所示客戶之保費切結書附卷可稽，被告前開犯行，事證明確，足
    以認定。
二、核被告所為，係犯刑法第三百三十六條第二項之業務侵占罪。其先後多次之犯行
    ，時間緊接，犯罪構成要件相同，顯係基於概括犯意為之，為連續犯，應以一罪
    論，並加重其刑。查被告有事實欄所載之犯罪科刑執行情形，有臺灣高等法院檢
    察署刑案紀錄簡覆表及本院被告全國前案紀錄表在卷可稽，其受有期徒刑之執行
    完畢後，五年以內再犯有期徒刑以上之本罪，為累犯，應依法遞予加重其刑。查
    自訴人自訴被告侵占如附表編號一、二所示車款之行為部分，自訴人為犯罪被害
    人，自得提起自訴，而如附表編號三至十一所示客戶所交付之保險費係由被告代
    收後轉由自訴人中太公司交予各該保險公司，被告侵占保險費之被害人係各該客
    戶，並非自訴人，自訴人就此部分雖不得提起自訴，惟因與前開得提起自訴部分
    有連續犯之裁判上一罪之關係，依刑事訴訟法第三百十九條第一項之規定，亦得
    提起自訴，附此敘明。
三、原審對被告論罪科刑，固非無見。惟查附表編號十二部分，被告辯稱因吳娥所
    開立之支票被退票，並未兌現，被告未拿到錢，無從侵占等語，並提出支票及退
    票理由單各一紙為證。而自訴人對被告以上所辯亦無意見，並稱對此不了解，因
    被告有立切結書，才一併自訴等語，是堪認被告所辯可以採信，此外，亦無證據
    足以證明被告有侵占此筆款項，惟因與前開有罪部分，有裁判上一罪之關係，故
    毋庸另為無罪之諭知，原判決認被告亦有侵占此一款項，自有可議，從而，被告
    上訴即非無理由，應由本院將原判決撤銷改判，爰審酌被告犯罪之動機、目的、
手段，犯罪時所受之刺激及其品性、生活狀況、智識程度、侵占之金額，及犯後
    態度等一切情狀，量處如主文第二項所示之刑。
據上論斷，應依刑事訴訟法第三百六十九條第一項前段、第三百六十四條、第三百四
十三條、第二百九十九條第一項前段，刑法第五十六條、第三百三十六條第二項、第
四十七條，罰金罰鍰提高標準條例第一條前段，判決如主文。
中      華      民      國    九十      年      四      月     十八     日
                              臺灣高等法院刑事第十四庭
                                  審判長法  官  陳  祐  輔
                                        法  官  陳  國  文
                                        法  官  蔡  國  在
右正本證明與原本無異。
不得上訴。
                                        書記官  丁  華  平
中      華      民      國    九十      年      四     月      十八    日
附錄本案論罪科刑法條全文：
刑法第三百三十六條
對於公務上或因公益所持有之物，犯前條第一項之罪者，處一年以上七年以下有期徒
刑，得併科五千元以下罰金。
對於業務上所持有之物，犯前條第一項之罪者，處六月以上五年以下有期徒刑，得併
科三千元以下罰金。
前二項之未遂犯罰之。
附表：
┌──┬─────┬────────┬──┬───┬──────────┐
│編號│姓名      │金額            │編號│姓名  │金額                │
├──┼─────┼────────┼──┼───┼──────────┤
│一  │傅維明    │一萬元          │二  │忻蘭揚│三萬元              │
├──┼─────┼────────┼──┼───┼──────────┤
│三  │日朋旅行社│八千四百八十元  │四  │萬炳義│六千八百一十六元    │
├──┼─────┼────────┼──┼───┼──────────┤
│五  │蘇素玲    │一萬九千四百三十│六  │凌愛梅│一萬九千四百三十元  │
│    │          │元              │    │      │                    │
├──┼─────┼────────┼──┼───┼──────────┤
│七  │陳儔美    │八千二百十三元  │八  │李衷毅│一萬零六百七十四元  │
├──┼─────┼────────┼──┼───┼──────────┤
│九  │百恩電子  │三萬三千一百十  │十  │謝明銳│一萬三千八百六十七元│
│    │公司      │六元            │    │      │                    │
├──┼─────┼────────┼──┼───┼──────────┤
│十一│廖謝牡丹  │七千一百三十五元│十二│吳娥│一萬九千六百五十八元│
└──┴─────┴────────┴──┴───┴──────────┘


司法院資訊處製作；財團法人民間司法改革基金會備份。
